臺灣板橋地方法院刑事判決　　　　　　 96年度訴緝字第151號
公　訴　人　臺灣板橋地方法院檢察署檢察官
被　　　告　甲○○
　　　　　　　　　　（另案於臺灣臺北監獄臺北分監執行）
上列被告因違反毒品危害防制條例案件，經檢察官提起公訴（九
十五年度毒偵字第五一八八號），被告於準備程序中對被訴之事
實為有罪陳述，本院合議庭裁定由受命法官獨任行簡式審判程序
，並判決如下：
    主  文
甲○○施用第一級毒品，累犯，處有期徒刑壹年。扣案第一級毒
品海洛因驗餘淨重零點參柒公克沒收銷燬之，盛裝上開海洛因之
外包裝塑膠袋壹只（重零點壹柒公克）沒收。
    事  實
一、甲○○前於民國八十四年間因違反肅清煙毒條例案件，經本
    院以八十四年度訴字第四六一號判處有期徒刑三年六月，嗣
    上訴臺灣高等法院後於八十四年七月十四撤回上訴而確定；
    又於八十五年間因違反肅清煙毒條例案件，經本院以八十五
    年度訴字第二八號判處有期徒刑三年七月確定後，與前開罪
    刑接續執行，於八十七年十二月十日縮短刑期假釋出監，嗣
    經撤銷假釋，應執行殘刑三年八月十六日，於九十三年六月
    十九日因縮短刑期執行完畢（構成累犯）。其間，甲○○於
    八十八年間因施用毒品案件，經本院以八十八年度毒聲字第
    五六四０裁定送觀察、勒戒後，認有繼續施用毒品之傾向，
    復經本院以八十八年度毒聲字第六０九一號裁定令入戒治處
    所施以強制戒治，嗣戒治滿三個月，成效評定為合格，經本
    院以八十九年度毒聲字第一四二三號裁定停止戒治，所餘戒
    治期間付保護管束，並於八十九年二月二十九日停止戒治處
    分，嗣於保護管束期間因違反保護管束應遵守事項情節重大
    ，經本院以八十九年毒聲字第三七六一號裁定撤銷保護管束
    ，令入戒治處所施以強制戒治，於九十年一月五日強制戒治
    執行完畢，並由臺灣板橋地方法院檢察署檢察官於同年二月
    七日以九十年度戒毒偵字第一二四為不起訴處分確定。甲○
    ○復於九十三年六月二十日出監後某日起至九十四年十月二
    十八日止，因多次施用海洛因之犯行，經本院於九十五年三
    月二十九日以九十五年度訴字第五六一號判處有期徒刑十月
    ，上訴臺灣高等法院後，於九十五年五月二十九日撤回上訴
    而確定（現在監執行中）。
二、詎甲○○猶不思悔改，其明知海洛因係毒品危害防制條例所
    規定之第一級毒品，不得非法持有、施用，竟於上開強制戒
    治執行完畢釋放後五年內再犯施用第一級毒品之罪後，基於
    反覆施用第一級毒品海洛因之單一行為犯意，自九十五年六
    月底某日起至同年七月二十日下午四時許止（起訴書略載自
    同年六月某日起至同年七月二十日止），在臺北縣三重市○
    ○街五十三巷一八八號之租屋處，每隔約六小時，將微量之
    第一級毒品海洛因加水置於注射針筒內，再注射至身體血管
    之方式，非法施用第一級毒品海洛因多次。嗣於九十五年七
    月二十日晚間六時三十分許，在三重市○○街五十三巷一八
    八號前為警查獲，並扣得其所有供施用之第一級毒品海洛因
    一包（毛重零點五公克，經取樣部分檢驗用罄，驗餘淨重零
    點三七公克；空包裝袋重零點一七公克）。
三、案經臺北市政府警察局大同分局移送臺灣板橋地方法院檢察
    署檢察官偵查起訴。
    理  由
一、訊據被告甲○○對於上揭時地，施用第一級毒品海洛因之犯
    罪事實，於偵查及本院審理中坦承不諱，並有其所有供施用
    之白色粉末一包扣案可資佐證。又被告經警查獲所採集尿液
    經送鑑定，亦呈海洛因代謝物鴉片類（嗎啡）陽性反應，有
    臺灣檢驗科技股份有限公司九十五年八月八日（檢體編號０
    二一二二九號）濫用藥物檢驗報告、尿液檢體委驗單各一紙
    在卷可稽。另上述扣案之白色粉末一包，經送法務部調查局
    鑑定，確為第一級毒品海洛因（毛重零點五公克，經取樣部
    分檢驗用罄，驗餘淨重零點三七公克；空包裝袋重零點一七
    公克）無誤，有該局九十五年八月八日調科壹字第０六００
    一二三一六號鑑定書一紙附卷可按，足徵被告上開自白核與
    事實相符，堪以採憑。
二、按修正毒品危害防制條例就施用毒品者，祇於「初犯」及「
    五年後再犯」二種情形，有其追訴條件之限制，即須於初犯
    經觀察、勒戒或強制戒治釋放後，五年內均無施用毒品之行
    為，始能認其前所實施之觀察、勒戒或強制戒治已足遮斷毒
    癮，而得於五年後再犯時，再予適用初犯之規定，重行觀察
    、勒戒等程序。倘五年內已經再犯，被依法追訴處罰，縱其
    第三次（或第三次以上）施用毒品之時間在初犯釋放五年以
    後，即與「五年後再犯」之情形有別，且因已於「五年內再
    犯」，顯見其再犯率甚高，原實施觀察、勒戒或強制戒治，
    已無法收其實效，而無五年戒斷期之存在，自無再經觀察、
    勒戒及強制戒治之必要，應由檢察官逕行起訴（最高法院九
    十五年度台非字第五九號、第六五號判決採同一意旨）。查
    本件被告於八十八年間因施用毒品案件，經本院於八十八年
    九月八日以八十八年毒聲字第五六四０裁定送觀察、勒戒後
    ，認有繼續施用毒品傾向，復經本院以八十八年度毒聲字第
    六０九一號裁定令入戒治處所施以強制戒治，嗣戒治滿三個
    月，成效評定為合格，經本院以八十九年度毒聲字第一四二
    三號裁定停止戒治，所餘戒治期間付保護管束，並於八十九
    年二月二十九日停止戒治處分，嗣於保護管束期間因違反保
    護管束應遵守事項情節重大，經本院以八十九年毒聲字第三
    七六一號裁定撤銷保護管束，令入戒治處所施以強制戒治，
    於九十年一月五日強制戒治執行完畢，並由臺灣板橋地方法
    院檢察署檢察官於同年二月七日以九十年度戒毒偵字第一二
    四號不起訴處分後，其於九十三年六月二十日出監後某日起
    至九十四年十月二十八日止，因多次施用海洛因之犯行，經
    本院於九十五年三月二十九日以九十五年度訴字第五六一號
    判處有期徒刑十月，上訴臺灣高等法院後，於九十五年五月
    二十九日撤回上訴而確定等情，此有上開不起訴處分書、臺
    灣高等法院被告前案紀錄表各一份附卷可憑，足認被告於強
    制戒治執行完畢釋放後五年內再犯施用第一級毒品之罪，並
    經追訴判刑處罰，與毒品危害防制條例第二十條第三項所定
    「五年後再犯」之情形有別，是被告係強制戒治執行完畢釋
    放後五年內再犯施用第一級毒品之罪而又再犯本罪。本案事
    證明確，被告犯行洵堪認定，應依法論科。
三、論罪科刑：
    按海洛因係毒品危害防制條例第二條第二項第一款所明定之
    第一級毒品，不得非法持有、施用。核被告所為，係犯毒品
    危害防制條例第十條第一項之施用第一級毒品海洛因罪。被
    告施用第一級毒品海洛因前後持有海洛因之低度行為，應為
    施用海洛因之高度行為所吸收，不另論罪。按「集合犯」固
    指犯罪構成要件之行為，依其本質、犯罪目的或社會常態觀
    之，常具有反覆、繼續為之之特性，故法律將之規定為一獨
    立之犯罪類型，而為包括一罪之情形。然民國九十五年七月
    一日起施行之修正刑法，基於一罪一罰，以實現公平原則之
    考量，已將連續犯之規定悉予刪除，故是否集合犯之判斷，
    客觀上，應斟酌其法律規定文字之本來意涵、實現該犯罪目
    的之必要手段、社會生活經驗中該犯罪實行常態及社會通念
    等；主觀上，則視其是否出於行為人之一次決意，並秉持刑
    罰公平原則，加以判斷，不能無限制擴張，俾與修法意旨相
    契合（最高法院九十六年度台非字第五六號判決參照）。又
    施用毒品行為，大多具有成癮性，故毒品危害防制條例之施
    用第一級或第二級毒品罪，依該條例之立法意旨，原即預定
    其有反覆施用第一級或第二級毒品之性質，得認屬學理上所
    稱『集合犯』而為包括之一罪（最高法院九十六年度台上字
    第二０八三號判決同此意旨）。查被告於本院審理中供述其
    於九十五年六月底某日起至同年七月二十日下午四時許止，
    在上開租屋處，因毒癮發作而每隔六小時即以注射方式施打
    微量海洛因多次等語，參合本件有供被告施用之上開海洛因
    扣案可證，且被告前有施用毒品海洛因之犯罪科刑紀錄，則
    被告上開供述其施用海洛因之情節，堪認與事實相符，應足
    以採信。是依上開說明，被告於密接之時間並在同一地點之
    情形，反覆施用海洛因，其主觀上顯係基於單一施用第一級
    毒品海洛因之犯罪決意，而反覆、延續實行施用第一級毒品
    海洛因，則被告於九十五年六月底某日起至同年七月二十日
    下午四時許止，反覆施用海洛因之行為，應屬集合犯，為包
    括之一罪。另被告前有如事實欄所載之犯罪執行完畢紀錄，
    有前揭臺灣高等法院被告前案紀錄表在卷可稽，其於受有期
    徒刑執行完畢五年內，故意再犯本件有期徒刑以上之刑之罪
    ，為累犯，應依法加重其刑。爰審酌被告素行不佳，犯罪之
    動機、目的、所生危害，兼衡被告施用毒品戕害一己身心健
    康，及其係國小畢業之智識程度（見警詢筆錄），暨犯後坦
    承犯行之態度等一切情狀，量處如主文所示之刑，以資儆懲
    。
四、扣案海洛因（驗餘淨重０‧三七公克），係第一級毒品，業
    如前述，應依毒品危害防制條例第十八條第一項前段之規定
    ，宣告沒收銷燬之；另取樣之海洛因，因檢驗用罄而滅失，
    爰不另為沒收銷燬之諭知。又上開毒品海洛因之外包裝塑膠
    袋一只（共重０‧一七公克），並非查獲之毒品，而係被告
    所有供其施用海洛因犯罪時所用（盛裝）之物，業據被告於
    審理中供明在卷，爰依刑法第三十八條第一項第二款規定宣
    告沒收之。
據上論斷，應依刑事訴訟法第二百七十三條之一第一項、第二百
九十九條第一項前段，毒品危害防制條例第十條第一項、第十八
條第一項前段，刑法第十一條前段、第四十七條第一項、第三十
八條第一項第二款，判決如主文。
本案經檢察官黃怡華到庭執行職務。
中　　華　　民　　國　　96　　年　　6 　　月　　27　　日
                  刑事第十六庭  法　官  楊 志 雄
以上正本證明與原本無異
如不服本判決應於送達後十日內向本院提出上訴狀。
                                書記官  陳 春 銘
中　　華　　民　　國　　96　　年　　6 　　月　　27　　日
附錄本案論罪科刑法條全文：
毒品危害防制條例第十條
施用第一級毒品者，處六月以上五年以下有期徒刑。
施用第二級毒品者，處三年以下有期徒刑。
